臺灣高雄地方法院刑事判決　　　　　　　　　　　　　九十一年度重訴字第二六號
　　公　訴　人　臺灣高雄地方法院檢察署檢察官
　　被　　　告　乙○○
　　指定辯護人　甲○公設辯護人　丙○○
右列被告因殺人案件，經檢察官提起公訴（九十一年度偵字第八四四三號），甲○判
決如左：
    主  文
乙○○殺人，累犯，處有期徒刑拾肆年，褫奪公權拾年。
    事  實
一、乙○○曾於民國八十九年間，因傷害案件，經甲○判處有期徒刑一年，於九十年
    一月十三日執行完畢。乙○○平日以打零工維生，因無固定住所，乃與綽號「黑
    仔」之洪寶正等人，共同以位在高雄市前鎮區○○○○路之高雄區漁會後方之簡
    易工寮為起居所，九十一年三月二十六日，乙○○因故與同住在該簡易工寮之丁○○發生爭執，而被要求搬離該處。九十一年四月十七日十九時許，乙○○與友
    人飲酒唱歌後，於同日二十二時許返回上開簡易工寮休息時，恰巧洪寶正亦在該
    工寮內，洪寶正遂質問乙○○：「你沒有住在這裡，你來這裡幹嘛？」，雙方因
    而發生口角及肢體衝突，乙○○明知人之頭部乃重要部位，且甚為脆弱，如用力
    撞擊硬物，足以致人於死，竟仍基於殺人之不確定故意，以手抓住洪寶正之頭部
    ，朝該工寮內之床板猛力撞擊數次，致洪寶正受有頭部之前額部、頭頂部、左右
    顳部、後枕部、右額部皮下血腫、右耳上下輪多處裂傷，右額部擦傷三×０‧六
    公分、右眼眶六×四公分、右顳部瘀傷、右顳部擦傷二‧五×一‧八公分、右顳
    部擦傷多處、頭顱骨多重骨折、腦部之蛛網膜下出血之傷害。乙○○於事後即離
    開現場，洪寶正則自行走出工寮，為亦住在該簡易工寮之己○○發現，報案由救
    護車送往醫院急救，惟洪寶正仍延至同年四月十九日十時許不治死亡。
二、案經高雄市政府警察局前鎮分局報告臺灣高雄地方法院檢察署檢察官偵查起訴。
    理  由
一、訊據被告乙○○固不諱言平日以打零工維生，無固定住所，乃與綽號「黑寶」之
    被害人洪寶正及丁○○、己○○等人，共同以位在高雄市前鎮區○○○○路之高
    雄區漁會後方之簡易工寮為起居所，而於前揭時地與被害人洪寶正發生口角、肢
    體衝突後，抓住被害人洪寶正之頭部往床板撞擊之事實，惟辯稱：其與被害人為
    朋友，並無仇怨，實無意僅因細故即致被害人於死地，且案發前其有喝酒，係因
    酒後自制力減弱致釀成大錯云云。經查：
  (一)被告原與被害人洪寶正及丁○○、己○○等人共同居住在前開簡易工寮內，九十
    一年三月二十六日，被告因細故與丁○○發生爭執，而遭要求搬離該地點，惟被
    告於同年四月十七日與友人飲酒唱歌後，仍於同日二十二時許返回上開簡易工寮
    ，走入被害人洪寶正在內休息之工寮，不久，即自該工寮傳來碰撞聲響，約半小
    時後，被害人洪寶正自該工寮走出，走路搖搖晃晃，鼻孔、耳後流血，己○○見
    狀即報警將被害人洪寶正送醫，之後，己○○與丁○○進入被害人洪寶正休息之
    工寮察看，發現被害人洪寶正休息之床板放置枕頭部位之棉被上有血跡等情，業
    據證人己○○於甲○調查中證述明確，核與證人丁○○所證大致相符，被告亦坦
    認：曾於前揭時地因遭被害人洪寶正質問、毆打，乃還手抓住被害人洪寶正之頭
    部往床板撞擊兩下等語在卷，足認被告於九十一年四月十七日二十二時許進入被
    害人洪寶正休息之簡易工寮後，確曾與被害人洪寶正發生口角、肢體衝突，且以
    手抓住被害人洪寶正之頭部朝床板撞擊，致被害人洪寶正受傷。
  (二)又被害人洪寶正送往高雄市邱綜合醫院救治後，經診斷計受有頭部外傷合併嚴重
    腦挫傷及腦浮腫、左前額葉腦出血、蜘蛛網膜下腔出血、顱骨骨折併氣腦症、左
    額顳頂部廣泛性頭皮下血腫、右耳殼撕裂傷等傷害，延至同年四月十九日十時許
    不治死亡，而經臺灣高雄地方法院檢察署檢察官督同法醫師解剖相驗結果，亦發
    現被害人洪寶正受有頭部之前額部、頭頂部、左右顳部、後枕部、右額部皮下血
    腫、右耳上下輪多處裂傷，右額部擦傷三×０‧六公分、右眼眶六×四公分、右
    顳部瘀傷、右顳部擦傷二‧五×一‧八公分、右顳部擦傷多處、頭顱骨多重骨折
    、腦部之蛛網膜下出血之傷害，且認被害人洪寶正係因頭部鈍器傷死亡等節，有
    邱綜合醫院九十一年十月二十九日邱醫字第九一０一一九號函暨所附之被害人洪
    寶正病歷資料、臺灣高雄地方法院檢察署相驗屍體證明書、解剖紀錄報告暨相片
    附卷可稽，是被害人洪寶正所受前開傷勢及其後死亡之結果，係因遭被告抓住頭
    部朝床板撞擊所致一節，堪以認定。
  (三)按刑法上殺人與傷害致人於死之區別，本視加害人有無殺人之犯意為斷，被害人
    所受傷害之程度及部位，固不能據為認定有無殺人犯意之唯一標準，但被害人所
    受傷害之程度、部位，及加害人之下手情形如何，於審究犯意方面，仍不失為重
    要參考，最高法院二十年非字第一０四號判例、八十七年度台上字第四四九四號
    判決可資參考。本件被害人洪寶正之主要受傷部位為頭部，該部位乃人體之重要
    部位，且甚為脆弱，如用力撞擊硬物，將足以導致死亡之結果，為一般人均能預
    見，而被害人洪寶正經解剖結果，頭部受有多處皮下血種、腦部蜘蛛網膜下出血
    、頭顱骨多重骨折，已如前述，由被害人洪寶正頭部皮下血腫部位廣泛、腦部出
    血及頭顱骨多重骨折之傷勢觀之，顯見被害人洪寶正之頭部曾遭猛力撞擊多次，
    被告於明知以頭部硬物將可能導致他人死亡之情形下，猶抓住洪寶正頭部朝堅硬
    之床板猛力撞擊數次，顯見縱其行為導致被害人洪寶正死亡亦不違反其本意，是
    被告有殺害被害人洪寶正之不確定故意甚明。
  (四)至證人己○○於警訊中雖證稱：係於九十一年四月十七日二十二時三十分許，發
    現被告走進被害人洪寶正睡覺之工寮內，聽到裡面發出碰撞聲，同日二十三時許
    ，被害人洪寶正自工寮走出等語，惟其於甲○調查中就案發時間已詳為證稱：被
    告係於同日二十二時許進入被害人洪寶正睡覺之工寮，約半小時後，被害人洪寶
    正走出工寮等語明確，核與被告供稱其係於當日二十二時許進入工寮睡覺等語相
    符，且經甲○向高雄市政府消防局函詢本件報案送醫時間，該局函覆係於當日二
    十二時五十六分許，有該局九十一年十月四日高市消防指字第０九一００一二０
    三九號函附卷為憑，足認本件案發時間應以證人己○○於甲○調查中所述較為可
    採。另被告雖辯稱其案發前有喝酒，係因酒後自制力減弱而發生此事，惟案發後
    被告對於如何與被害人洪寶正發生衝突之情形，仍能詳為描述，且警方帶其前往
    現場模擬時，對於在該現場之何處發生何事亦能予以指出，業據證人即本案承辦
    員警戊○○於甲○調查中證述明確，且有現場模擬相片附卷可佐，顯見被告於案
    發當時之精神狀態、意識仍屬正常，是其尚不得以事前飲酒而推卸其責。
二、核被告乙○○殺害被害人洪寶正所為，係犯刑法第二百七十一條第一項之殺人罪
    。又被告曾於八十九年間，因傷害案件，經甲○判處有期徒刑一年，於九十年一
    月十三日執行完畢，其受有期徒刑之執行完畢，五年以內再犯有期徒刑以上之罪
    ，為累犯，應依刑法第四十七條規定，就其所犯殺人罪法定刑中之有期徒刑部分
    加重其刑，死刑及無期徒刑部分則不得加重。爰審酌被告乙○○僅因細故即基於
    殺人之犯意，抓住被害人洪寶正頭部朝床板猛力撞擊，造成被害人洪寶正死亡，
    罔顧人命，嚴重危害社會之安全，且迄今未能與被害人洪寶正家屬達成和解，賠
    償損失，惟念其僅小學畢業，智識程度不高，及犯罪後坦認部分犯行等一切情狀
    ，酌情量處如主文所示之刑，並依其犯罪之性質認有褫奪公權之必要，併宣告褫
    奪公權十年。
據上論斷，應依刑事訴訟法第二百九十九條第一項前段，刑法第二百七十一條第一項
、第四十七條、第三十七條第二項，判決如主文。
本案經檢察官李廷輝到庭執行職務。
中      華      民      國      九十一    年    十一    月    二十八    日
                                    臺灣高雄地方法院刑事第一庭
                                      審判長法  官  林  水  城
                                            法  官  陳  玉  聰
                                            法  官  黃  悅  璇
右正本證明與原本無異。
如不服本判決，應於判決送達後十日內，向甲○提出上訴狀。
                                            書記官  沈蘊
中    華    民    國      九十一     年     十一     月     二十八      日
附錄法條：
刑法第二百七十一條第一項
殺人者，處死刑、無期徒刑或十年以上有期徒刑。
